【裁判字號】    92,簡上,126
【裁判日期】    921209
【裁判案由】    違反動產擔保交易法
【裁判全文】
臺灣士林地方法院刑事判決                        九十二年度簡上字第一二六號
    公  訴  人  台灣士林地方法院檢察署檢察官
    上  訴  人
    即  被  告  丙○○
右列上訴人因違反動產擔保交易法案件，不服本院九十二年度士簡字第四三三號民國
九十二年五月一日第一審判決（聲請簡易判決處刑案號：九十一年度偵字第八七四○
號），提起上訴，本院管轄第二審合議庭改依第一審通常程序判決如左：
    主  文
原判決撤銷。
丙○○無罪。
    理  由
一、聲請簡易判決處刑意旨略以：被告丙○○於民國九十年十月十八日，邀同其夫甲
    ○○為連帶保證人，以動產擔保交易附條件買賣之方式，在台北市○○區○○街
    四十二號，向告訴人歌林股份有限公司所屬松山服務站購買BW--12LS型洗衣機一
    台，為動產擔保交易之債務人，雙方約定總價金為新台幣（下同）一萬八千五百
    元，分十期給付，每月一期，於訂約時交付頭期款三千二百元，第二期以後每期
    付款一千七百元，標的物存放地點為台北縣汐止市○○路○段六一三號二六樓之
    二，在價金未付清之前，標的物所有權仍屬於出賣人所有，買受人僅得依約占有
    使用，不得任意遷移或為其他處分。詎被告於取得標的物後，自九十年十一月六
    日起即拒不付款，尚積欠一萬五千三百元，並意圖為自己不法之利益，於翌日即
    九十年十月十九日將該標的物遷離前開約定之標的物存放地點不知去向，致出賣
    人追索無著受有損害，因認被告涉有動產擔保交易法第三十八條之罪嫌等語。
二、按犯罪事實應依證據認定之，無證據不得認定犯罪事實；又不能證明被告犯罪者
    ，應諭知無罪之判決，刑事訴訟法第一百五十四條第二項、第三百零一條第一項
    分別定有明文。又犯罪事實之證明，必須達於一般人均可得確信其為真實之程度
    ，而無合理之懷疑存在時，始得為被告有罪之認定。如果犯罪事實之證明，尚未
    達到此一程度，仍有合理之懷疑存在時，即不能為被告有罪之認定。次按動產擔
    保交易法第三十八條之罪，係以動產擔保交易之債務人，意圖不法之利益，將標
    的物遷移、出賣、出質、移轉、抵押或為其他處分，致生損害於債權人，為其成
    立要件，如果行為人並無不法利益之意圖，即不成立該罪。
三、公訴人認被告有違反動產擔保交易法犯行，主要係以告訴人之指訴、證人甲○○
    之證詞，及附條件買賣契約書影本一紙，為主要論據。
四、訊據被告固坦承有將前開動產擔保交易之標的物即洗衣機遷移，惟堅決否認有違
    反動產擔保交易法犯行，辯稱：其係幫其夫甲○○之弟黃建華購買，當初約定由
    黃建華繳納分期款，其並不知黃建華事後未繳納分期款等語。經查：
（一）被告於九十年十月十八日，邀同其夫甲○○為連帶保證人，以動產擔保交易附
      條件買賣之方式，在台北市○○區○○街四十二號，向告訴人公司所屬松山服
      務站購買BW--12LS型洗衣機一台，雙方約定總價金為一萬八千五百元，分十期
      給付，每月一期，於訂約時交付頭期款三千二百元，第二期以後每期付款一千
      七百元，標的物存放地點為台北縣汐止市○○路○段六一三號二六樓之二，在
      價金未付清之前，標的物所有權仍屬於出賣人所有，買受人僅得依約占有使用
      ，不得任意遷移或為其他處分，嗣被告將上開洗衣機遷離前開約定之標的物存
      放地點，且未繳納款上開分期款，致告訴人追索無著等情，業據被告坦白承認
      ，核與告訴人代理人乙○○指訴相符，並有附條件買賣契約書影本一紙附卷可
      稽。故被告為動產擔保交易之債務人，將標的物遷移，致生損害於告訴人之事
      實，應可認定。
（二）證人甲○○於本院審理時證稱：該洗衣機是其弟黃建華請被告幫他買的，購買
      的時候有跟業務講是幫弟弟買的，事後「歌林」公司有通知其沒有繳錢，其有
      通知其弟去繳款，直到九十一年六月搬到台北縣汐止市○○○路處，中間都沒
      有接到「歌林」公司的電話通知等語；於偵查中亦陳稱：洗衣機是其幫黃建華
      買的，是黃建華在使用，事後黃建華沒有繳分期款，頭期款是黃建華拿給被告
      等語（見偵查卷第七一、七二頁）。證人甲○○之上開證詞，核與被告辯稱係
      幫黃建華購買等語相符。而被告既是幫黃建華購買，雙方約定由黃建華負責繳
      納分期款，亦合乎常情。是被告辯稱其係為黃建華購買，且約定由黃建華直接
      繳納分期款等情，即有可能。
（三）告訴人公司分期業務員謝道明於警詢時雖陳稱：有去被告住處找過，但都沒有
      人等語。然證人甲○○證稱：其自九十年十月十八日至九十一年五月止均住在
      原址，期間僅接到告訴人公司催繳的通知一次，且隨即告知其弟黃建華去繳款
      。此外，告訴人並未提出其他通知告訴人繳款之證據，故被告在約定由黃建華
      繳款之情況下，主觀上認為黃建華已依約繳款，即有可能。參以證人甲○○於
      九十二年二月二十五日至台灣士林地方法院檢察署接受檢察官偵訊知悉債務仍
      未清償後，即於翌日向告訴人清償七千元之債務，被告並於同年四月七日清償
      全部債務，有告訴人公司應收分期帳款收據聯影本三紙附卷可稽，足見被告並
      非惡意積欠債務，其確有可能不知黃建華並未繳款，而難認被告在同意黃建華
      將洗衣機遷移時，有不法利益之意圖。
五、綜上所述，對於被告是否有不法利益之意圖，仍有合理之懷疑存在，而未達於一
    般人均可得確信其為真實之程度。公訴人復未提出其他積極證據足資證明被告有
    何違反動產擔保交易法第三十八條之犯行。依照前開說明，即不能認為被告有罪
    ，而應諭知無罪之判決。
六、按檢察官聲請以簡易判決處刑之案件，經法院審理後認為應諭知無罪判決者，應
    適用通常程序審判之，刑事訴訟法第四百五十二條及第四百五十一條之一第四項
    但書第三款分別定有明文。原審認被告動產擔保交易之債務人，意圖不法利益，
    將標的物遷移，致生損害於債權人，依動產擔保交易法第三十八條為科刑之諭知
    ，容有未洽，被告上訴意旨指摘原判決不當，為有理由，本院審理後，認為被告
    應為無罪之諭知，自應由本院依刑事訴訟法第四百五十五條之一第三項之規定，
    準用同法第三百六十九條第一項前段、第二項之規定，將原判決撤銷，另依第一
    審通常程序為無罪判決之諭知。
七、依刑事訴訟法第四百五十五條之一第一項、第三項、第四百五十二條、第三百六
    十九條第一項前段、第二項、第三百零一條第一項，判決如主文。
本案經檢察官張惠菁到庭執行職務
中      華      民      國      九十二      年      十二    月    九    日
                                      臺灣士林地方法院刑事第七庭
                                          審判長法  官  王  梅  英
                                                法  官  李  建  忠
                                                法  官  劉  秉  鑫
右正本證明與原本無異。
如不服本判決，應於判決送達後十日內，向本院提出上訴狀。
                                                書記官  曾  恆  壽
中      華      民      國      九十二      年      十二    月    九    日


司法院資訊處製作；財團法人民間司法改革基金會備份。
